---
title: "HW#3"
author: "KurochkinaDN"
date: "2024-03-25"
output: html_document
---
Формулировка задания:

В первых двух заданиях вам необходимо посчитать описательные статистики. Для количественной переменной рассчитайте число наблюдений, среднее, стандартное отклонение, 1-й и 3-й квартили, минимум и максимум. Для категориальной переменной определите абсолютную и относительные частоты.

Необходимо выполнить следующие пункты:
1. Рассчитайте описательные статистики для переменных glucose, pressure, mass. — 1 балл
2. Рассчитайте описательную статистику для переменной diabetes. Создайте на основе переменной age новую переменную age_group, которая будет отражать следующие возрастные группы: 21–35, 36–49 и 50+. Посчитайте описательную статистику для новой переменной. — 1 балл
3. Определите 90% доверительный интервал для переменной pedigree. — 2 балла
4. Постройте график плотности вероятности для переменной glucose и отметьте на нем среднее значение. Для той же переменной постройте гистограмму. Постройте два ящика с усами для значений pos и neg соответственно переменной diabetes. — 3 балла
5. Постройте на одном графике две диаграммы рассеяния для наличия или отсутствия диабета. По оси X представьте значения обхвата трицепса, а по оси Y — массу тела. Выполните окрашивание, заливку и группирование по переменной diabetes. — 3 балла


```{r}
pima <- read_excel("/home/dasha/Desktop/МФТИ/биостатистика/pima.xlsx")

# проверка на пропущенные значения
which(is.na(pima))
#integer(0) - их нет

print(pima)
```
Задача 1. Рассчитайте описательные статистики для переменных glucose, pressure, mass. — 1 балл
Для количественной переменной рассчитайте число наблюдений, среднее, стандартное отклонение, 1-й и 3-й квартили, минимум и максимум.
```{r}
psych::describe(pima)

pima_mode <- pima %>%
    mutate(pregnant = as.numeric(pregnant),
          diabetes = as.factor(diabetes), 
          glucose = as.numeric(glucose), 
          pressure = as.numeric(pressure), 
          triceps = as.numeric(triceps), 
          insulin = as.numeric(insulin), 
          mass = as.numeric(mass), 
          pedigree = as.numeric(pedigree))

summ_pima <- pima_mode %>%
  summarise(n = n(),
            mean = mean(glucose),
            sd = sd(glucose),
            first_quart = quantile(glucose, probs = 0.25),
            third_quart = quantile(glucose, probs = 0.75),
            min = min(glucose),
            max = max(glucose))
print(summ_pima)
```
Ответ для переменной glucose
количество наблюдений 768
среднее 120.8945
ст. отклонение 120.8945
первый квартиль 99
третий квартиль 140.25
минимум 0
максимум 199
```{r}
pressure_pima <- pima_mode %>%
  summarise(n = n(),
            mean = mean(pressure),
            sd = sd(pressure),
            first_quart = quantile(pressure, probs = 0.25),
            third_quart = quantile(pressure, probs = 0.75),
            min = min(pressure),
            max = max(pressure))
print(pressure_pima)
```
Ответ для переменной pressure
количество наблюдений 768
среднее 69.10547
ст. отклонение 19.35581
первый квартиль 62
третий квартиль 80
минимум 0
максимум 122
```{r}

```


```{r}
mass_pima <- pima_mode %>%
  summarise(n = n(),
            mean = mean(mass),
            sd = sd(mass),
            first_quart = quantile(mass, probs = 0.25),
            third_quart = quantile(mass, probs = 0.75),
            min = min(mass),
            max = max(mass))
print(mass_pima)
```

Ответ для переменной mass
количество наблюдений 768
среднее 31.99258
ст. отклонение 7.88416
первый квартиль 27.3
третий квартиль 36.6
минимум 0
максимум 67.1
```


Задача 2.Рассчитайте описательную статистику для переменной diabetes. Создайте на основе переменной age новую переменную age_group, которая будет отражать следующие возрастные группы: 21–35, 36–49 и 50+. Посчитайте описательную статистику для новой переменной. — 1 балл
Для категориальной переменной определите абсолютную и относительные частоты.


```{r}
diabetes_st <- pima_mode %>%
                    group_by(diabetes) %>%
                    summarise(abs = n(),
                    percent = n() / nrow(pima_mode) * 100)
diabetes_st
#500 пациентов - 65.1% - имеют диабет, а 268 - 34.89% -не имеют диабет.

# создание новой переменной age_group
pima_mode$age_group <- ifelse(pima_mode$age >= 21 & pima_mode$age <= 35, '21–35',
                         ifelse(pima_mode$age >= 36 & pima_mode$age <= 49, '36–49', '50+'))


age_table <- pima_mode %>%
                    group_by(age_group) %>%
                    summarise(abs = n(),
                    percent = n() / nrow(pima_mode) * 100)
age_table
```    
```
Ответ:
21-25 - 498 чел - 64.84%
36–49	- 181 чел - 23.57%
50+ - 89 чел - 11.6%




Задача 3. Определите 90% доверительный интервал для переменной pedigree. — 2 балла

```{r}
pedigree_mean <- mean(pima_mode$pedigree) # среднее для переменной pedigree = 0.47
sd_pedigree <- sd(pima_mode$pedigree) # стандартное отклонение = 0.33 (округл до 2 зн после запятой)

n <- length(pima_mode$pedigree)
z <- qnorm(0.95) #z=1.644854
sdd_err <- sd_pedigree / sqrt(n) # стандарт ошибка = 0.012


ci_lower <- pedigree_mean - z * sdd_err # ci_lower = 0.4522108
ci_upper <- pedigree_mean + z * sdd_err # ci_upper = 0.4915418

```
Ответ: 90% доверительный интервал  для переменной pedigree = (0.45, 0.49)



Задача 4.  Постройте график плотности вероятности для переменной glucose и отметьте на нем среднее значение. Для той же переменной постройте гистограмму. Постройте два ящика с усами для значений pos и neg соответственно переменной diabetes. — 3 балла
```{r}
density_plot <- density(pima_mode$glucose, na.rm = TRUE)
plot(density_plot, main = "график плотности вероятности для переменной glucose",  ylab = "плотность", xlab = "глюкоза")
abline(v = mean(pima_mode$glucose, na.rm = TRUE), col = "green")
```
```{r}
hist(pima_mode$glucose, 
     main = "график плотности вероятности для переменной glucose", 
     xlab = "уровень глюкозы", 
     ylab = "частота встречаемости", 
     breaks = 40)
abline(v = mean(pima_mode$glucose, na.rm = TRUE), col = "red", lwd = 2)
```
```{r}
boxplot(glucose ~ diabetes, 
        data = pima_mode, 
        main = "боксплот для значений pos и neg переменной diabetes", 
        xlab = "Наличие диабета", 
        ylab = "Уровень глюкозы", 
        col = c("red", "blue"))

```
Задача 5.  Постройте на одном графике две диаграммы рассеяния для наличия или отсутствия диабета. По оси X представьте значения обхвата трицепса, а по оси Y — массу тела. Выполните окрашивание, заливку и группирование по переменной diabetes. — 3 балла

```{r}

pima_mode <- subset(pima_mode, triceps != 0 & mass != 0) #для красивого графика удалим нулевые значения

ggplot(pima_mode, aes(triceps, mass, color = diabetes)) +
  geom_point() +
  geom_smooth(method = "lm", se = TRUE) +
  labs(x = "обхват трицепса", y = "масса тела", title = "Диаграмма рассеяния для обхвата трицепца в зависимости от массы тела с группировкой по диабету") +
  facet_wrap(~diabetes)
```
Ответ:
Зависимость в обеих подгруппах линейная. По мере увеличения массы тела увеличивается и обхват трицепса. причем, у пациентов без сахарного диабета эта зависимостьболее выражена (угол наклона более пологий).
